【裁判字號】    98,易,4187
【裁判日期】    990408
【裁判案由】    詐欺
【裁判全文】
臺灣臺中地方法院刑事判決              98年度易字第4187號
聲  請  人  臺灣臺中地方法院檢察署檢察官
被      告  甲○○
上列被告因詐欺案件，經檢察官聲請簡易判決處刑（98年度偵字
第25889號），本院認不宜簡易判決處刑，改依通常程序審理，
判決如下：
    主    文
甲○○無罪。
    理    由
一、本件檢察官聲請簡易判決處刑意旨稱：被告甲○○明知自己
    無付車資之意願，竟意圖為自己不法之所有，於民國98年4
    月16日下午3時30分許，在桃園縣桃園市○○路130號前招呼
    並僱用告訴人丙○○所駕駛，車牌號碼252-MU號營業用小客
    車（即計程車），要求告訴人丙○○先搭載其前往位於桃園
    縣八德市之八德國中接小孩後再返回桃園市，致使告訴人丙
    ○○陷於錯誤，誤以為被告甲○○於最終將付車資，而依被
    告甲○○之指示先將被告甲○○載往八德國中，惟被告甲○
    ○並未等到小孩放學，隨即於同日下午4時50分許，再基於
    前開同一詐欺得利之犯意，接續要求告訴人丙○○改搭載其
    前往臺中市○○○路某處找友人收帳，亦致使告訴人丙○○
    陷於錯誤，而搭載被告甲○○前往，被告甲○○於抵達臺中
    市並收完帳款後，復再基於前開同一詐欺得利之犯意，接續
    要求告訴人丙○○再搭載其返回桃園市○○路58號前，亦致
    使告訴人丙○○陷於錯誤，而於同日下午9時許原車抵達桃
    園市後，被告甲○○謊稱要進入位於桃園市○○路60巷內某
    遊藝場收帳，要求告訴人丙○○在原處等候2分鐘，詎告訴
    人丙○○一去不回，而受有免付車資共新臺幣六千元之不法
    利益。嗣告訴人丙○○在原處等候約30分鐘（至同日下午9
    時30分許），始終等不到被告甲○○，告訴人丙○○至此始
    知受騙。因認被告甲○○涉有刑法第339條第2項詐欺得利罪
    嫌等語。
二、按犯罪事實應依證據認定之，無證據不得認定其犯罪事實，
    不能證明被告犯罪者，應諭知無罪之判決，刑事訴訟法第15
    4條第2項、第301條第1項分別定有明文。又犯罪事實之認定
    ，應憑真實之證據，倘證據是否真實尚欠明確，自難以擬制
    推測之方法，為其判斷之基礎。且認定犯罪事實之證據係指
    足以認定被告確有犯罪行為之積極證據資料而言，該項證據
    自須適合於被告犯罪事實之認定，始得採為斷罪資料。故刑
    事訴訟上之證明資料，無論其為直接或間接證據，均須達於
    通常一般人均不致有所懷疑，而得確信其為真實之程度，始
    得據為有罪之認定，若關於被告是否犯罪之證明未能達此程
    度，而有合理懷疑之存在，致使無從形成有罪之確信，根據
    罪證有疑，利於被告之證據法則，即不得據為不利被告之認
    定（最高法院53年臺上字第656號、29年上字第3105號、76
    年度臺上字第4986號及32年上字第67號判例參照）。
三、公訴人認被告甲○○涉有前開罪嫌，無非係以證人即告訴人
    丙○○之指述為其論據。而經訊之被告甲○○於本院審理中
    ，固對於其曾乘坐證人丙○○所駕駛之計程車由桃園市火車
    站前至八德國中，再由此至臺中市○○○路後，即折返至桃
    園市○○路附近，以及其於下車時，曾向證人丙○○表示要
    下車收帳，並要求證人丙○○在此等候，暨其確尚未付清計
    程車資等情不諱，惟仍堅決否認有何詐欺得利情事，辯稱：
    當天係因為下車收帳時，伊與對方發生肢體衝突，出來較晚
    ，所以沒有遇到證人丙○○，伊並不是要詐騙證人丙○○，
    且伊當天身上帶了二萬多元，途中還買飲料、餐點請證人丙
    ○○，更將其聯絡電話告知證人丙○○，伊若係要詐騙證人
    丙○○所不需要這樣做；再者，由桃園市火車站前至八德國
    中之車資250元，伊已付了，剩餘部分應該係四千元，而不
    是如證人丙○○所述之六千元；伊確實有清償車資的意願，
    僅係因在執行中，無法順利聯絡到親友代墊等語。
四、經查：
  (一)證人丙○○於98年4月16日下午3時30分許，在桃園縣桃園市
    ○○路130號（即桃園市火車站前）前，駕駛車牌號碼252-M
    U號營業用小客車，應乘客即被告甲○○之要求，搭載其至
    桃園縣八德市之八德國中附近，因被告甲○○未接到小孩，
    乃於同日下午4時50分許，再應被告甲○○之要求，將原車
    駛往臺中市○○○路某處，嗣被告甲○○在此下車收完帳款
    後，證人丙○○復又應被告甲○○之要求，原車折返至桃園
    縣桃園市○○路58號前，嗣於同日晚間9時許抵達後，被告
    甲○○即下車收款，惟證人丙○○在此等候約30分鐘許，因
    不見被告甲○○返回，遂即離開現場，而未能向被告甲○○
    收得計程車資等經過情節，業經證人丙○○於警偵訊及本院
    審理中證述綦詳，核與被告甲○○前揭供述不諱部分之情節
    相合，再參之證人丙○○與被告甲○○本不相識，純係因駕
    駛計程車搭載到被告甲○○，始偶然與之相會，其二人後雖
    因車資付款事宜有所爭執，然彼此間並無恩怨或仇隙，乃衡
    情證人丙○○即無捏詞誣陷被告甲○○之必要，自堪信證人
    丙○○上開證述內容，應與事實相符，而可採信。
  (二)按刑事法上之詐欺，係以施用詐術使人陷於錯誤將本人獲第
    三人之物交付，為構成要件，苟未施用詐術，即難課以詐欺
    罪（最高法院87年度臺上字第3540號裁判要旨參照）。本件
    被告甲○○於案發當日雖未給付計程車資予證人丙○○，但
    被告甲○○於偵訊及本院審理中就此，已一再解釋：係因收
    帳時與人發生肢體衝突，致手機遺失，且較晚返回，至證人
    丙○○誤會而先行離去，乃因此未能於當場付清計程車資，
    其並無詐欺之意圖等語。且關於當日未付之計程車資數額為
    何，證人丙○○於警偵詢中稱係六千元等語，繼於本院審理
    中稱係：車資總共六千元、被告甲○○已付二百五十元，尚
    欠五千七百五十元等語，然被告甲○○於偵訊及本院審理中
    則始終稱：雙方議定係四千元等語，核其二人對未付計程車
    資數額為何，彼此相互認知不同，亦可見其二人間確存有誤
    會。另被告甲○○於桃園市火車站前起，乘車至桃園縣桃園
    市八德國中處時，即已當場付清該段計程車資二百五十元，
    為證人丙○○所述甚詳，是苟被告甲○○伊使即有意詐欺得
    利，則其為何又願先付清該段計程車資。況被告甲○○乘車
    往返桃園至臺中途中，並曾購買飲料、餐點請證人丙○○，
    且將其行動電話留予證人丙○○，如被告甲○○確有圖得免
    付車資之意圖，其又何必再自行付費購買餐點、飲料請證人
    丙○○，而無端減損自身所可能獲得之利益，且又何須將其
    行動電話留予證人丙○○，使證人丙○○事後可藉此尋其索
    討車資。再者綜觀被告甲○○、證人丙○○所述，其二人往
    返桃園至臺中花費約4小時有餘，則被告甲○○既係要詐取
    車資，又何必花費如此時間，與證人丙○○同車周旋。此外
    ，被告甲○○自偵訊時起，即一再表示願意給付所欠之計程
    車資等語，嗣於本院審理中亦已以五千元與證人丙○○達成
    和解，並因其現在監無法支付該筆款項，遂當庭書寫欠款條
    一紙交予證人丙○○持向其姐收款，僅係因被告甲○○之姊
    因故不願代其付款，至今尚未能履行一情，除有本院本院訊
    問筆錄在卷可按外，復經證人丙○○於本院審理中證述甚詳
    ，亦足徵被告甲○○並非無付款之意圖。是被告甲○○辯稱
    其無詐欺之意圖等語，即非無據，尚可採信。
  (三)綜據上述，本件公訴人認被告甲○○涉有前揭詐欺得利之犯
    行所提出之證據，本院認為就於訴訟上之證明，尚未達足使
    通常一般之人均不致有所懷疑，而得確信其為真實之程度，
    而尚有合理之懷疑存在，亦即尚不能得有被告甲○○確係加
    害人之心證，因此認為，被告甲○○就上開被訴事實，尚屬
    不能證明。此外，本院復查無其他積極證據足認被告甲○○
    有前揭詐欺得利之犯行，揆諸前揭法條及判例意旨，合應為
    有利於被告甲○○認定，爰就其上開被訴部分，為其無罪之
    諭知。
據上論斷，應依刑事訴訟法第452條、第301條第1項，判決如主
文。
本案經檢察官乙○○到庭執行職務。
中    華    民    國    99    年    4     月    8     日
                  刑事第十八庭  審判長法  官  高文崇
                                      法  官  胡芷瑜
                                      法  官  林世民
以上正本證明與原本無異。
如不服本判決應於收受判決後10日內向本院提出上訴書狀，並應
敘述具體理由；其未敘述上訴理由者，應於上訴期間屆滿後20日
內向本院補提理由書（均須按他造當事人之人數附繕本）「切勿
逕送上級法院」。
被告甲○○不得上訴。
                                      書記官  紀俊源
中    華    民    國    99    年    4     月    8     日

司法院資訊處製作；財團法人民間司法改革基金會備份。
